【裁判字號】    98,簡上,672
【裁判日期】    981005
【裁判案由】    偽造文書等
【裁判全文】
臺灣板橋地方法院刑事判決             98年度簡上字第672號
上  訴  人
即  被  告  乙○○
上列上訴人即被告因偽造文書等案件，不服本院98年度簡字第16
51號中華民國98年4 月30日第一審判決（聲請簡易判決處刑案號
：98年度偵字第1486號），提起上訴，本院管轄之第二審合議庭
認不得以簡易判決處刑，改適用通常程序審理，自為第一審判決
如下：
    主  文
原判決撤銷。
乙○○無罪。
    理  由
一、聲請簡易判決處刑意旨略以：被告乙○○於民國97年3 月18
    日、19日，駕駛車牌號碼ZV-6540 號自用小客車，在臺北縣
    新莊市○○路停車格停車，經臺北縣政府交通局約僱管理員
    開立停車繳費通知單，共應繳納停車費新臺幣（下同）80元
    ，詎被告意圖為自己不法之利益，並基於行使變造私文書之
    犯意，以不詳方式，刮除臺北縣停車繳費通知單2 紙上管理
    員簽章欄內「C32 」字樣，以變造之，再持往臺北縣新莊市
    某便利商店繳費，而為行使，繳納停車費40元，獲得40元之
    不法利益，足生損害於臺北縣政府交通局對於停車收費管理
    之正確性。嗣經臺北縣政府交通局核對帳務，察覺有異，並
    報警處理而查獲。因認被告涉犯刑法第216 條、第210 條行
    使變造私文書及第339 條第2 項詐欺得利等罪嫌。
二、按犯罪事實應依證據認定之，無證據不得認定犯罪事實；又
    不能證明被告犯罪，應諭知無罪之判決，刑事訴訟法第154
    條第2 項、第301 條第1 項分別定有明文。次按刑事訴訟法
    第161 條已於民國91年2 月8 日日修正公布，其第1 項規定
    ：檢察官就被告犯罪事實，應負舉證責任，並指出證明之方
    法。因此，檢察官對於起訴之犯罪事實，應負提出證據及說
    服之實質舉證責任。倘其所提出之證據，不足為被告有罪之
    積極證明，或其指出證明之方法，無從說服法院以形成被告
    有罪之心證，基於無罪推定之原則，自應為被告無罪判決之
    諭知（最高法院92年台上字第128 號判例意旨參照）。
三、公訴人認被告涉犯行使變造私文書、詐欺得利等罪嫌，係以
    證人即臺北縣政府交通局職員張書玉之陳述及臺北縣停車繳
    費通知單等，為其主要論據。訊據被告堅詞否認有何行使變
    造私文書及詐欺得利之犯行，辯稱：伊取得繳費通知單後，
    即置入口袋收存，俟累積相當數量，再前往便利商店，依店
    員告知金額繳付，不知其上字跡何以遭磨除等語。經查：
  (一)按被告以外之人於審判外之言詞或書面陳述，除法律有規定
    者外，不得作為證據，刑事訴訟法第159 條第1 項定有明文
    。而被告以外之人於審判外之陳述，經當事人於審判程序同
    意作為證據，法院審酌該言詞陳述或書面陳述作成時之情況
    ，認為適當者，得為證據，則為同法第159 條之5 第1 項所
    明定。證人張書玉於司法警察調查及偵查中具結向檢察官所
    為陳述，雖係被告以外之人於審判外之陳述，惟被告於本院
    審判程序同意作為證據（見本院98年9 月14日審判筆錄），
    復經審酌其言詞陳述之情況，認為適當，應認有證據能力。
  (二)被告於97年3 月18日上午7 時許、同年月19日上午7 時許，
    駕駛車牌號碼ZV-6540 號自用小客車，在臺北縣新莊市○○
    路停車格停車 (車格13、30) ，先後經臺北縣政府交通局約
    僱管理員甲○○開立臺北縣停車繳費通知單（編號C23IAB96
    090JER6 、C23IAB96090JER6 ），並在繳費金額40元列管理
    員簽章欄簽署「C32 」之代號，表彰應繳納停車費各40元之
    旨，而被告於97年3 月27日持前開繳費通知單2 紙，前往臺
    北縣新莊市全家便利商店自強店繳費時，其上「C32 」字樣
    墨跡已無法辨識，該店服務人員乃據以收取停車費用各20元
    之事實，業據被告於警詢、檢察官訊問及本院審理時坦承不
    諱，並經證人張書玉於警詢及檢察官訊問時具結證述明確，
    且有上開臺北縣停車繳費通知單2 紙及收費查詢資料、停車
    單查詢列表各1 件附卷可資佐證，俱徵被告此部分自白與事
    實相符，上開事實，足堪認定。
  (三)證人張書玉於檢察官訊問時雖證稱：「（問：本件繳費人稱
    是放在褲子口袋內被磨掉，有無意見？）如果是被磨掉，應
    該是整片都被磨損，不會像這件只有字跡的部分有磨損……
    」、「這一件我不確定用何方式塗改，但繳費單上的字跡有
    可能以刀片或其他比較利的物品刮除後，字跡就會消失，這
    是因為繳費單的材質的關係，所以用刮除的方式字跡會消失
    。」等語（見臺灣板橋地方法院檢察署98年度偵字第1486號
    偵查卷宗第23、24頁），然其既陳明無法判斷前開繳費通知
    單上管理員簽署「C32 」字樣墨水脫落之原因，所稱「繳費
    單上的字跡有可能以刀片或其他比較利的物品刮除」等語，
    無非推測之詞，不足為據。再者，證人甲○○於本院審理時
    具結證稱：「我們寫上去後，痕跡都會在，但是是油性的紙
    ，顏色就會脫落，且遇到下雨天會比較難簽。」、「（問：
    本案的紙質顏色是否容易脫落？）容易，因為是屬於油性的
    紙，好簽，但顏色容易脫落。」等語 (見本院98年9 月14日
    審判筆錄)。 上開臺北縣停車繳費通知單經送鑑定，以影像
    強化處理及低角度測光照射、強光透射等方法檢視，未發現
    有修正液塗改痕跡，其上「C32 」筆跡殘缺不清，經放大檢
    視，研判係原子筆書寫時出墨不流暢，並因過度用力書寫，
    將繳費通知單表面塗層刮除所致，亦有法務部調查局98年8
    月25日調科貳字第09800439050 號鑑定書1 件存卷為憑，實
    無法排除前開繳費通知單上管理員簽署墨跡，因紙張材質不
    易粘附，自然脫落之可能，猶難遽認被告有免除部分停車費
    用之不法得利意圖，及變造臺北縣停車繳費通知單之行為。
四、綜上，本案依公訴人所提事證，尚不足使所指被告行使變造
    之臺北縣停車繳費通知單，以此方式，詐得免除部分停車費
    用之不法利益等犯罪事實，達於無所懷疑而得確信為真實之
    程度。本案復查無其他積極證據足資證明被告確有行使變造
    私文書、詐欺得利之犯行，核屬不能證明被告犯罪。被告上
    訴意旨指摘原審判決不當，為有理由，應由本院撤銷，為被
    告無罪判決之諭知，以昭審慎。
五、末按第一審法院依被告在偵查中之自白或其他現存證據，已
    足以認定犯罪者，得因檢察官之聲請，不經通常審判程序，
    逕以簡易判決處刑；檢察官聲請以簡易判決處刑之案件，經
    法院認為有刑事訴訟法第451 條之1 第4 項但書第3 款所列
    情形者，應適用通常程序審判之，刑事訴訟法第449 條第1
    項、第452 條分別定有明文。本件原審未查被告應諭知無罪
    之判決，致未適用通常程序審理，所踐行簡易處刑程序違背
    法令，為保障當事人之審級利益，本院合議庭改依通常程序
    審判，自為第一審判決。
據上論斷，應依刑事訴訟法第452 條、第455 條之1 第1 項、第
3 項、第369 條第1 項前段、第364 條、第301 條第1 項，判決
如主文。
本案經檢察官鄭淑壬到庭執行職務。
中    華    民    國    98    年    10    月    5     日
                  刑事第二十庭  審判長法  官  邱景芬
                                      法  官  吳佳穎
                                      法  官  廖怡貞
以上正本證明與原本無異。
如不服本判決應於送達後10日內向本院提出上訴狀，上訴於臺灣
高等法院（須附繕本）。
                                      書記官  林惠齡
中    華    民    國    98    年    10    月    13    日


司法院資訊處製作；財團法人民間司法改革基金會備份。
